臺灣板橋地方法院刑事判決　　　　　　　 94年度易字第189號
公　訴　人　臺灣板橋地方法院檢察署檢察官
被　　　告　甲○○
　　　　　　乙○○
上列被告因違反著作權法等案件，經檢察官提起公訴（93年度偵
字第16845 號、94年度偵字第985 號）及移送併案審理（94年度
偵字第3984號），本院判決如下：
    主  文
甲○○共同連續行使偽造私文書，足以生損害於他人，處有期徒
刑拾月。扣案如附表貳至伍所示盜版遊戲光碟仟玖佰肆拾肆片
、記事本壹本、帳冊及預約訂購本各本、廣告單拾伍張、光碟
包裝封面貳拾張、盜版遊戲光碟目錄貳拾本、包裝袋壹佰袋及
光碟分裝袋壹仟佰個均沒收。
乙○○共同連續行使偽造私文書，足以生損害於他人，處有期徒
刑柒月。緩刑貳年。扣案如附表貳、所示盜版遊戲光碟仟伍
佰伍拾片、記事本壹本、廣告單拾伍張及盜版遊戲光碟目錄拾陸
本均沒收。
    事  實
一、甲○○係設於臺北縣板橋市○○路165 號「好聖地玩具店」
    之實際負責人，乙○○則自民國93年5 月間某日起受僱於甲
    ○○，負責店面商品銷售等業務。二人均明知附表一所示之
    商標圖樣分別係日商新力電腦娛樂股份有限公司（下稱日商
    新力公司）及日商光榮股份有限公司（下稱日商光榮公司）
    向經濟部中央標準局（現改制為經濟部智慧財產局）申請註
    冊登記，享有商標專用權之商標，分別指定使用於附表一所
    示之商品，且均在專用期間內。而臺灣光榮綜合資訊股份有
    限公司（下稱臺灣光榮公司）、日商新力公司所生產之電視
    遊樂器遊戲光碟，在國內市場行銷多年，品質著有信譽，為
    相關消費大眾所共知之商品，附表二至五所示之電視遊樂器
    遊戲軟體分別係臺灣光榮公司及日商新力公司享有著作財產
    權之電腦程式著作。另「PlayStation Programmer Tools」
    、「Programmer Tools for thePlayStation2 computer
    entertainment system,version 1.0」（或Library Codes
    for the PlayStation 2 computer entertainment system,
    version1.0）電腦程式著作 (以下簡稱Library Programs）
    則係日商新力公司為使「PlayStation 」、「PlayStation
    2 」系統之遊戲光碟軟體可對應置入「PlayStation 」、「
    PlayStation 2 」電視遊樂器主機平台執行所創作完成之電
    腦程式著作。又臺灣光榮公司所出品之遊戲軟體光碟透過「
    PlayStation 2 」電視遊樂器主機執行後，在電視螢幕上會
    出現如附表一編號三號所示之商標圖樣，且會出現「KOEI
    PRESENTS」等文字，足以表明為該公司享有著作財產權而製
    造、授權，或由日商光榮公司生產此一用意之證明；日商新
    力公司所出品之遊戲光碟透過「PlayStation 」電視遊樂器
    主機執行後，在電視螢幕上會出現如附表一編號一至二號所
    示之商標圖樣，且會出現「Sony Computer Entertainment
    Inc., Presents」等文字，透過「PlayStation 2 」電視遊
    樂器主機執行後，在電視螢幕上則會出現如附表一編號一至
    二號所示之商標圖樣，均用以表明為該公司享有著作財產權
    而製造或授權此一用意之證明，購買之顧客藉由該遊戲軟體
    執行時，在電視螢幕上亦均會顯示出上開準私文書。詎二人
    竟基於散布前揭侵害著作財產權之光碟重製物、及販賣於同
    一商品使用相同註冊商標之仿冒商品、暨行使偽造準私文書
    之概括犯意聯絡，自民國93年1 月間某日起（乙○○則自同
    年5 月受僱時起），先以每片新臺幣（下同）70元至100 元
    之代價，向真實姓名年籍不詳、綽號「阿龍」之成年男子購
    入前開盜版光碟，並將盜版光碟目錄置於上開店內，供不特
    定顧客參考及選購用，並以每片50元至200 元之價格販售予
    不特定之顧客牟利，且多次因交付上開光碟而行使前開偽造
    之準私文書，足以生損害於日商新力公司、光榮公司之信譽
    。嗣於93年10月19日下午1 時40分許，為警持搜索票至上開
    店面查獲，並扣得如附表二、三所示之盜版遊戲光碟三千五
    百五十片、及盜版遊戲光碟目錄十六本、廣告單十五張、記
    事本一本等物。
二、甲○○為警查獲後，復承前散布前揭侵害著作財產權之光碟
    重製物、及販賣於同一商品使用相同註冊商標之仿冒商品、
    暨行使偽造準私文書之概括犯意，自94年1 月間某日起，向
    真實姓名年籍不詳綽號「阿弟仔」之成年男子，以每片70元
    至100 元之代價購入如附表四、五所示侵害前揭新力公司商
    標權、電腦程式著作權之「PlayStation 2 」系統盜版電視
    遊樂器遊戲光碟後，再以每片200 元之價格，於上址以相同
    方式連續散布、販賣予不特定顧客牟利，亦因多次交付上開
    光碟而行使前開偽造之準私文書，足以生損害於日商新力公
    司之信譽。嗣於94年2 月25日下午1 時15分許，在上址為警
    查獲，並扣得如附表四、五所示之盜版遊戲光碟三百九十四
    片、及分裝袋一千三百個、帳冊、預約訂購本各三本、盜版
    遊戲光碟目錄七本、盜版遊戲光碟包裝封面二十張、盜版遊
    戲光碟包裝袋一百袋等物。
三、案經日商新力公司、臺灣光榮公司訴由內政部警政署保安警
    察第二總隊第一大隊第一中隊、及由日商新力公司訴由臺北
    縣政府警察局分別報請臺灣板橋地方法院檢察署檢察官偵查
    起訴及移送併案審理。
    理  由
一、訊據被告二人固坦承於前揭時、地販賣扣案盜版光碟之事實
    ，惟均矢口否認有散布盜版光碟重製物、販賣仿冒商品及行
    使偽造準私文書之犯行，辯稱：渠等均不知扣案物品為盜版
    光碟，且渠等所販賣者應為所謂的台片，台片應非盜版片，
    被告乙○○另辯稱：伊僅係工讀生，僅負責顧店，並未實際
    販賣、結帳云云。經查：
  (一)扣案光碟片均為未經授權、侵害臺灣光榮公司、日商新力公
    司享有著作財產權之上開電腦程式著作之光碟重製物，及於
    光碟表面之印刷印有仿冒如附表一所示之商標圖樣，暨經由
    電視遊樂器執行後，於電視螢幕上會呈現前述準文書、商標
    圖樣等事實，業據證人葉茂華、丙○○、劉晉榮於警訊中，
    證述甚詳，並有盜版光碟清冊二份、「鑑視證明」四紙、商
    標註冊證六紙、盜版光碟照片六幀、本院勘驗盜版遊戲光碟
    筆錄附卷可稽，暨前開盜版光碟片共計三千九百四十四片扣
    案可資佐證，此部分之事實堪以認定。而被告二人於前揭時
    間內，在上址販賣前述盜版光碟之事實，亦據被告二人坦承
    不諱，核與證人何存忠於偵查中所證述之情節大致相符，並
    有現場照片十四幀附卷可稽及前揭扣案物品可資佐證，是此
    部分之事實亦堪認定。
  (二)被告二人雖均辯稱不知上開物品為盜版品，然查被告甲○○
    於本院審理中業已坦承：「我店內也有賣合法的片子，但是
    價錢比較高，一般人消費不起，所以會要求我們賣台片。」
    等語（參見本院94年3 月23日準備程序筆錄第2 頁），顯然
    被告甲○○已知所謂「台片」與經廠商合法授權生產之光碟
    有所不同；且被告二人均已成年，具有正常之智識能力，且
    有銷售電視遊樂器軟體之經驗，渠等所販售之光碟包裝簡陋
    ，價格亦比原廠光碟低廉甚多，更非自原廠或經銷商之正常
    管道進貨，自應知悉該等光碟之來路不明。另被告甲○○於
    警訊中供稱：「（問：你如何販賣？）用目錄供客人選購，
    選好之後再由工讀生取片交付。」等語（參見93年度偵字第
    16845 號卷第8 頁），被告乙○○亦於警訊中供稱：「（問
    ：你是如何販賣盜版遊戲光碟給客人…？）客人先在櫃臺的
    目錄挑選，告知我要購買哪些遊戲片，我再到一樓後方的房
    間拿出客人要的遊戲片交給客人。」等語（參見前揭偵查卷
    第17頁背面），核與卷附現場照片中，光碟目錄係放置於電
    玩攻略旁，並貼有「將您要的片子號碼謝在紙上」字樣之小
    海報，盜版光碟則係置於店面後方房間內之架上及紙箱內等
    情相符（參見上開偵查卷第51、52頁）。按渠等既係銷售電
    視遊樂器光碟，卻未如同一般正常店家將商品置於店面供客
    人選購，反而將商品藏置於店面後方，實與常情有違，可見
    渠等係基於避免查緝之動機，方將盜版光碟藏於店面後方無
    疑。綜合上情觀之，是渠等應知所販售之光碟乃係非法之盜
    版光碟，至為灼然，渠等上開所辯，應非足採。
  (三)再就被告乙○○部分，其於警訊、偵查及本院審理中，均坦
    承係負責顧店販賣遊戲光碟，被告甲○○亦稱被告乙○○係
    「照編號拿東西給客人。」等語（參見前開本院準備程序筆
    錄第3 頁），即已屬實行散布、販賣盜版光碟及行使偽造準
    私文書之構成要件行為，不因其是否有負責結帳而異，是其
    此部分所辯，亦非可採。
  (四)據此，本案事證明確，被告二人前揭犯行均堪以認定。
二、被告二人明知所販入之上開盜版遊戲光碟片係侵害臺灣光榮
    公司、日商新力公司享有著作財產權之光碟重製物，猶意圖
    營利，而擅自以移轉所有權之方法加以散布，核渠等此部分
    所為，係犯著作權法第91條之1 第3 項、第2 項之散布盜版
    光碟罪。著作權法雖於93年9 月1 日修正公布、同年月3 日
    生效施行，惟本件被告二人所為乃係連續犯，其一部分之行
    為既係於該法修正施行後所為，即不涉及刑罰法律之變更，
    附此敘明（參照最高法院27年上字第1607號判例意旨）。
三、按商標之使用，係指為行銷之目的，將商標用於商品、服務
    或其有關之物件，或利用平面圖像、數位影音、電子媒體或
    其他媒介物足以使相關消費者認識其為商標，商標法第6 條
    定有明文。是透過電磁作用，如以遊樂器、光碟機、電腦主
    機之操作為媒介，於電視或電腦螢幕前出現商標圖樣者，其
    標示型態足供一般商品購買人認識其所表彰之商品來源者，
    自屬商標之使用範疇。扣案附表二至五所示盜版遊戲光碟表
    面之印刷，及置入遊戲主機執行後於電視螢幕上會出現如附
    表一所示之商標圖樣，是核被告二人此部分所為，係犯商標
    法第82條之販賣未得商標權人同意，於同一商品，使用相同
    註冊商標之商品罪。
四、復按以錄音、錄影或電磁紀錄藉機器或電腦處理所顯示之聲
    音、影像或符號，足以表示其用意之證明者，依刑法第220
    條第2 項規定，以文書論。而文書之行使，每每因文書之性
    質、內容不同而異，而近代社會對於錄音、錄影、電腦之使
    用，日趨普遍，並有漸以取代一般文書之趨勢，故現行刑法
    將錄音、錄影、電磁紀錄視為準文書，以因應實際需要，並
    使法律規定能與科技發展之狀況與時俱進。是就偽造刑法第
    220 條第2 項之準文書而言，其內容因須藉由機器或電腦處
    理，始能顯現於外，而表示該文書內容及一定用意，故於行
    為人將偽造之準私文書藉由機器或電腦處理，對相對人顯示
    時，已有使用該偽造之準私文書，達於行使偽造準私文書之
    程度，固不待言；其因販賣而交付該偽造準私文書之情形，
    如販賣者明知該準私文書確為偽造，藉由機器或電腦處理即
    可以顯示聲音、影像或符號之方式，表明該準私文書之一定
    用意，則販賣者交付該錄音、錄影或電磁紀錄予買受者之同
    時，自已將該準私文書置於隨時可得發生文書功能之狀況，
    而達於行使之程度，此時即無待販賣者於形式上更有所主張
    ，應認販賣該偽造準私文書者於交付時，即與行使無異。此
    如同販賣翻印他人著作出版物（連同著作物之底頁、依出版
    社所載著作人、發行人、印刷者等一併翻印）圖利者，於交
    付偽造之著作物時，即已構成行使偽造準私文書罪，無須就
    該偽造著作物之內容更有所主張，最高法院91年度台上字第
    4375號、93年度台上字第1645、2034號判決意旨可資參照。
    被告二人販賣之上開仿冒電腦程式遊戲光碟片，透過電視遊
    樂器主機執行時，電視畫面上會分別出現前述文字，用以表
    明為該等公司製造或授權之意思，亦足以對外表示該等光碟
    片產品係日商光榮公司、新力公司所生產之用意之證明，被
    告明知購買之顧客均會藉由該仿冒遊戲光碟之執行，在電視
    螢幕上顯示出上開準私文書，竟持以販賣交付後藉以行使該
    等準私文書，均足以生損害於日商光榮公司、新力公司之信
    譽。是核被告二人此部分所為，係犯刑法第216 條、第210
    條、第220 條第2 項之行使偽造準私文書罪。
五、被告二人就93年5 月間被告乙○○受僱於甲○○時起至同年
    10月19日為警查獲時止之上開犯行，有犯意聯絡、行為分擔
    ，均為共同正犯。被告二人先後多次擅自以移轉所有權之方
    法散布侵權光碟重製物之犯行、明知係侵害他人商標專用權
    之商品而販賣之犯行及行使偽造準私文書之犯行，均時間緊
    接，犯罪構成要件相同，顯各係基於概括犯意為之，為連續
    犯，均應依刑法第56條之規定論以一罪，並各加重其刑。被
    告二人以一行為同時觸犯上開三罪，係以一行為觸犯數罪名
    ，為想像競合犯，應從一重論以行使偽造準私文書罪處斷。
    又公訴人起訴事實雖未敘及前開侵害日商新力公司Library
    Programs電腦程式著作，及行使偽造準私文書部分之犯行，
    然該部分之事實既與公訴人起訴部分之犯罪事實有想像競合
    之裁判上一罪關係，應為起訴效力所及，本院自應併予審究
    。本院爰審酌被告二人均無前科，有臺灣高等法院被告前案
    紀錄表乙份在卷可按，素行尚可，為貪小利，故意侵害他人
    之智慧創作，嚴重侵害他人享有之智慧財產權等，並破壞我
    國保護智慧財產權之國際形象，被告甲○○身為負責人，居
    於主要之犯罪地位，被告乙○○僅係店員，居於較為次要之
    分工角色，又被告甲○○經警查獲後仍不知悔改，繼續販賣
    ，應予高度非難，及渠等販賣光碟片之數量，對於告訴人所
    造成之損害，暨被告二人犯罪後僅坦承部分犯行之態度等一
    切情狀，分別量處如主文所示之刑，以資懲儆。復查被告乙
    ○○前未曾受有期徒刑以上刑之宣告，有上開被告前案紀錄
    表在卷可按，其因一時失慮，致罹刑章，於本案中係受僱擔
    任店員，並非居於主要之犯罪地位，經此偵審教訓，當知警
    惕，信無再犯之虞，本院因認對其所宣告之刑以暫不執行為
    適當，爰併予宣告緩刑二年，以勵自新。至扣案附表二至五
    所示仿冒及盜版之遊戲光碟共計三千九百四十四片除係被告
    犯著作權法第91條之罪所用之物外，亦為侵害他人商標權之
    物，不問屬於犯人與否，均應依著作權法第98條及商標法第
    83 條 之規定沒收。其餘扣案之記事本一本、帳冊及預約訂
    購本各三本、廣告單十五張、光碟包裝封面二十張、盜版遊
    戲光碟目錄二十三本、包裝袋一百袋及光碟分裝袋一千三百
    個等物，則為被告犯著作權法第91條之1 第3 項之罪所用之
    物，亦不問屬於犯人與否，均應依著作權法第98條規定予以
    沒收。
六、本件檢察官就被告甲○○部分原雖僅起訴93年1 月間起至同
    年10月19日為警查獲時止連續販賣前開盜版遊戲光碟之犯行
    ，然被告甲○○自94年1 月間某日起至同年2 月25日再次為
    警查獲時止，連續在上址販賣盜版遊戲光碟之行為，既係基
    於概括犯意為之，為連續犯，屬裁判上之一罪，其一部起訴
    之效力及於全部，且經檢察官移送併案審理，基於審判不可
    分原則，本院自得併予審究，附此敘明。
據上論斷，應依刑事訴訟法第299 條第1 項前段，商標法第82條
、第83條，著作權法第91條之1 第3 項、第2 項、第98條，刑法
第11條前段、第28條、第56條、第216 條、第210 條、第220 條
第2 項、第55條、第74條第1 款，判決如主文。
本案經檢察官丁○○到庭執行職務。
中　　華　　民　　國　　94　　年　　10　　月　　4 　　日
                刑事第十八庭審判長法　官 李幼妃
                                  法  官 鄭燕璘
                                  法  官 張紹省
以上正本證明與原本無異。
如不服本判決應於送達後十日內向本院提出上訴狀。
                                  書記官 周雅玲
中　　華　　民　　國　　94　　年　　10　　月　　4 　　日
附錄本案論罪科刑法條全文：
商標法第82條
明知為前條商品而販賣、意圖販賣而陳列、輸出或輸入者，處一
年以下有期徒刑、拘役或科或併科新臺幣五萬元以下罰金。
著作權法第91條之1 第2、3項
明知係侵害著作財產權之重製物而散布或意圖散布而公開陳列或
持有者，處三年以下有期徒刑，得併科新臺幣七萬元以上七十五
萬元以下罰金。
犯前項之罪，其重製物為光碟者，處六月以上三年以下有期徒刑
，得併科新臺幣二十萬元以上二百萬元以下罰金。
中華民國刑法第216 條
行使第210 條至第215 條之文書者，依偽造、變造文書或登載不
實事項或使登載不實事項之規定處斷。
